【裁判字號】    98,交聲,218
【裁判日期】    980630
【裁判案由】    聲明異議
【裁判全文】
臺灣嘉義地方法院交通事件裁定         98年度交聲字第218號
原處分機關  交通部公路總局嘉義區監理所
異  議  人
即受處分人  甲○○
上列異議人即受處分人因違反道路交通管理處罰條例案件，對於
交通部公路總局嘉義區監理所民國98年5月18日所為之裁決（嘉
監裁字第裁70-L00000000號裁決書），聲明異議，本院裁定如下
：
    主  文
異議駁回。
    理  由
一、原處分意旨略以：異議人即受處分人甲○○（下稱異議人）
    於民國98年4月30日下午4時40分許，在嘉義縣布袋鎮樹林里
    下庄仔產業道路，因駕駛併裝車輛，未經核准領用牌證行駛
    於道路，經嘉義縣警察局布袋分局過溝派出所員警當場掣開
    嘉縣警交字第L00000000號舉發違反道路交通管理事件通知
    單（下稱舉發通知單），指定應到案日期為98年5月15日前
    ，異議人於98年5月14日提出陳述意見，經函查原舉發機關
    ，認異議人前揭違規情事屬實，遂於98年5月18日以嘉監裁
    字第裁70-L00000000號裁決書，依道路交通管理處罰條例第
    12條第1項第2款、第2項及違反道路交通管理事件統一裁罰
    標準表之規定，裁處異議人罰鍰（下同）新臺幣3,600元，
    並沒入車輛，依法並無不合等語。
二、聲明異議意旨略以：確於上揭時、地，駕駛拼裝車，惟所駕
    駛之拼裝車，係於91年以前拼裝完成，已達20年之久，又「
    已領用牌證而變更原登檢規格」之行為，於91年7月3日修正
    時始有處罰規定，於拼裝上開拼裝車時，道路交通管理處罰
    條例對於拼裝車輛「已領用牌證而變更原登檢規格」之行為
    ，既無處罰規定，依行政罰法第5條從新從輕原則，應依拼
    裝本案拼裝車時之法律，即75年5月21日修正之道路交通管
    理處罰條例第12條，該規定並未處罰拼裝車輛未經核准領用
    牌證行駛之行為，是雖將該車予以拼裝，因斯時並無處罰及
    沒入車輛之明文，自應不罰，況且法條明定「拼裝車輛未經
    核准領用牌證行駛」，需於修正條文施行後有積極變更拼裝
    車規格之行為，於修正公布後，單純行駛拼裝車，消極保有
    拼裝車之狀態，仍非現行有效之94年12月28日修正公布之道
    路交通管理處罰條例第12條第1項第2款所定處罰，是本件舉
    發顯然忽略上開法條之修正日期，無視行政罰法第5條從新
    從輕原則之規定，原裁決適用法則顯有不當，請求撤銷原處
    分云云。
三、按汽車為拼裝車輛，未經核准領用牌照行駛者，或已領用牌
    證而變更原登檢規格，不依原規定用途行駛者，處汽車所有
    人新臺幣3,600元以上10,800元以下罰鍰，並禁止其行駛，
    上開車輛並沒入之，道路交通管理處罰條例第12條第1項第2
    款、第2項定有明文。復觀之道路交通管理處罰條例第12條
    第1項第2款之規定，於64年7月24日修正為「拼裝車輛依規
    定不能發給牌照而行駛者」，75年5月21日則修正為「拼裝
    車輛、未經核准領用牌照行駛者」，86年4月23日則修正為
    「拼裝車輛，未經核准領用牌照行駛者」，而於90年1月17
    日修正並未修正該條項，於91年7月3日修正則規定「拼裝車
    輛未經核准領用牌證行駛，或已領用牌證而變更原登檢規格
    、不依原規定用途行駛者」，至於94年12月28日修正則無更
    易，即為現行條文所規範，另拼裝車應予沒入之規定屬相同
    ，可知道路交通管理處罰條例第12條第1項第2款、第2項將
    未經核准領用牌證之拼裝車有行駛之事實，除處以行政罰鍰
    外，並將拼裝車沒入之規定，係於75年5月21日經立法院三
    讀通過，其立法意旨係因拼裝車本身並非合格之車廠生產，
    而係拼裝而成，然車輛係供行駛用之交通工具，本具有危險
    性，為確保使用之安全，出廠車輛應繳驗出廠證明、貨物稅
    完（免）稅證明書等，且應經交通部規格審查合格，公路監
    理機關並依相關規定登記檢驗合格後始得發照，日後並應定
    期檢驗，而未經領用牌證之拼裝車並未經上開檢驗發照程序
    ，其後復未經定期檢驗，其車輛本身之安全性顯已堪虞，一
    旦行駛，對於往來車輛、行人之安全，行車交通之秩序，甚
    至拼裝車駕駛人本人之安全均有嚴重影響，是為維護交通秩
    序及往來車輛、行人、拼裝車駕駛人之安全，未經核准檢驗
    之拼裝車自不得允許其行駛，而對於未經核准領用牌證之拼
    裝車一經有行駛之行為，因僅科以罰鍰，而不予沒入，勢將
    繼續行駛，對於上開為維護交通秩序及公眾、行為人安全之
    目的，將無從達成，是為免行為人再次行駛拼裝車，除科以
    罰鍰外，立法者並考量沒入該拼裝車，以收取締之效，此觀
    前開道路交通管理處罰條例第12條第1項第2款、第2項及道
    路交通安全規則第2章有關新領牌照登記、檢驗等規定自明
    ，足見前開道路交通管理處罰條例就行駛未經核准領用牌證
    之拼裝車行為另科以沒入拼裝車之規定係為維護他人交通之
    安全及自由及交通秩序之公共利益，自有其必要性。另前揭
    處罰之行為並非拼裝車輛之行為，而係未經核准領用牌證「
    行駛」，或者已領有牌證，卻擅自變更原登檢規格、不依原
    規定用途「行駛」拼裝車，即處罰「行駛」行為，非謂拼裝
    車早已拼裝完成，未領牌證駕駛即屬合法，先予敘明。
四、經查：
(一)本件異議人於98年4月30日下午4時40分許，在嘉義縣布袋鎮
    ○○里○○○○○道路，因駕駛併裝車輛，未經核准領用牌
    證行駛於道路，經嘉義縣警察局布袋分局過溝派出所員警當
    場掣開舉發通知單，並經異議人在舉發通知單上簽名，異議
    人於指定日期前到案陳述意見，原處分機關經查證仍認違規
    屬實，遂於98年5月18日依道路交通管理處罰條例第12條第1
    項第2款、第2項規定，以上開裁決書裁決異議人罰鍰3,600
    元，並沒入前開拼裝車，有該舉發通知單、裁決書、陳述意
    見書等件附卷可考。異議人對於前開時、地，未領牌證駕駛
    上揭拼裝車行駛之事實固不否認，惟執以前詞置辯，並舉臺
    灣雲林地方法院96年度交聲字第139號裁定為據，然異議人
    本件違規行為態樣係「未領牌證駕駛拼裝車」，並非領有牌
    證後變更原登檢規格而駕駛，復依前述道路交通管理處罰條
    例第12條第1項第2款規定之修正沿革以觀，自75年5月21日
    修正後迄今之條文，對於「未經核准領有牌證（或牌照）而
    駕駛拼裝車」均為處罰之對象，並無二異，縱然自75年5月2
    1日修正條文始將「已領用牌證而變更原登檢規格、不依原
    規定用途行駛」部分列入處罰規範，亦與異議人本件違規處
    罰無涉，異議人執以前詞或臺灣雲林地方法院上揭裁定，均
    係針對「領有牌證後變更原登檢規格而駕駛」之情形，因法
    條修正而異其適用處罰，與本件異議人違規情形並非相當，
    即無法相為比擬引用，難遽為有利異議人之認定。
(二)再者，道路交通管理處罰條例第12條第1項第2款之規範意旨
    ，因各型量產車於正式出廠上市○○○○○段，其機電、引
    擎、動力傳輸、車身結構等各部系統均經原廠縝密精心設計
    ，再以系統整合方式，詳為計算、測試、調校各系統於組合
    整車中之調諧性及合適度，目的在使各部系統經組裝成車後
    ，能發揮原先設計最佳性能，使各部系統運轉功率及輸力負
    苛許容性或耐受度，彼此間緊密配合，相互調諧為用，而無
    倚輕倚重失衡現像，確保將來量產上市之整車於使用之安全
    性，然拼裝車駕駛使用安全性堪慮，未經主管機關核准並領
    用牌照前，禁止在道路上行駛，係為保障大眾交通安全，是
    只要未經核准領得牌證，駕駛拼裝車在道路上，即屬違反前
    揭法條規範，與拼裝車係何時拼裝而成毫無相干，異議人執
    以前詞置辯，不無誤解上開法條規範意旨，並無可採。是異
    議人既無領得牌照，駕駛拼裝車上路，即屬違反前揭法條規
    定，要屬明確。
五、綜上所述，異議人所駕駛之前開車輛係屬拼裝車輛，則其在
    未經交通部以車輛型式安全及品質一致性審驗之方式審驗合
    格，核發車輛型式安全審驗合格證明文件，再由公路監理機
    關依相關規定登記檢驗合格後，辦理車輛發照，即駕駛該拼
    裝車在道路上行駛，自屬拼裝車輛未經核准領用牌證行駛，
    已違反道路交通管理處罰條例第12條第1項第2款之規定，處
    分機關據以援引前開規定，予以裁處罰鍰3,600元，並依同
    法條第2項規定沒入其拼裝車，尚無不當，聲明異議人聲明
    異議，並無理由，應予駁回。
據上論斷，應依道路交通管理處罰條例第87條第2項，道路交通
案件處理辦法第19條，裁定如主文。
中    華    民    國    98    年    6    月    30    日
                  交通法庭  法  官  林青怡
上列正本證明與原本無異。
如不服本裁定，應於裁定送達後5日內向本院提出抗告狀（應附
繕本）。
中    華    民    國    98    年    6    月    30    日
                            書記官  李佳惠


司法院資訊處製作；財團法人民間司法改革基金會備份。
